【裁判字號】    98,裁,3202
【裁判日期】    981217
【裁判案由】    時效取得地上權
【裁判全文】
最  高  行  政  法  院  裁  定
                                      98年度裁字第3202號
上  訴  人  甲○○
被 上訴 人  彰化縣員林地政事務所
代  表  人  乙○○
上列當事人間時效取得地上權事件，上訴人對於中華民國98年8
月11日臺中高等行政法院98年度訴字第196號判決，提起上訴，
本院裁定如下：
    主  文
上訴駁回。
上訴審訴訟費用由上訴人負擔。
    理  由
一、按對於高等行政法院判決之上訴，非以其違背法令為理由，
    不得為之，行政訴訟法第242條定有明文。依同法第243條第
    1項規定，判決不適用法規或適用不當者，為違背法令；而
    判決有同條第2項所列各款情形之一者，為當然違背法令。
    是當事人對於高等行政法院判決上訴，如依行政訴訟法第24
    3條第1項規定，以高等行政法院判決有不適用法規或適用不
    當為理由時，其上訴狀或理由書應有具體之指摘，並揭示該
    法規之條項或其內容；若係成文法以外之法則，應揭示該法
    則之旨趣；倘為司法院解釋或本院之判例，則應揭示該判解
    之字號或其內容。如以行政訴訟法第243條第2項所列各款情
    形為理由時，其上訴狀或理由書，應揭示合於該條項各款之
    事實。上訴狀或理由書如未依此項方法表明，或其所表明者
    與上開法條規定不合時，即難認為已對高等行政法院判決之
    違背法令有具體之指摘，其上訴自難認為合法。
二、本件上訴人於民國97年11月21日檢具用電證明、四鄰證明、
    戶籍謄本及他項權利位置圖等資料，就彰化縣員林鎮○○段
    519地號內如原判決附圖所示面積882.38平方公尺之系爭土
    地，向被上訴人申請時效取得地上權登記，經被上訴人審核
    後認需補正，乃以97年11月27日員補字000680號補正通知書
    記載補正事項：「1.本案現況使用為住宅、工廠，為審核申
    請標示之使用有無違反土地使用相關管制法令，請檢附都市
    計畫主管機關認定不違反都市計畫法規定之證明文件憑辦。
    2.主張時效完成申請地上權登記時，應提出占有土地四鄰證
    明或其他足資證明開始占有至申請登記繼續占有事實文件。
    同時占有土地四鄰證明人之資格應符合土地登記規則第41條
    第2款、第6款、第10款及同規則第40條規定辦理。3.本案未
    檢附何時開始主張占有及足資證明以行使地上權之意思而占
    有證明文件辦理。」通知上訴人於接到通知之日起15日內補
    正。惟上訴人因未能提出「以行使地上權之意思而占有」之
    證明文件完成補正，被上訴人爰依土地登記規則第57條第1
    項第4款規定，於97年12月15日以員駁字000115號通知書駁
    回其時效取得地上權登記申請。上訴人不服，提起訴願及行
    政訴訟，均遭駁回，遂提起本件上訴。其上訴意旨略以：系
    爭土地之所有權人與上訴人非親非故，不可能長期將土地無
    償提供上訴人使用；且其明知有多達882.38平方公尺之地上
    物多年存在之事實，其與上訴人間如有租賃關係存在，早就
    向上訴人催繳租金，而竟從未有向上訴人催繳租金之行為，
    足見上訴人係基於行使地上權之意思，自72年開始占有系爭
    土地。原審認系爭土地之地上物之占用可能係基於租賃契約
    者，或可能基於使用借貸關係者，顯然違背經驗法則與論理
    法則，且使民法第772條、第769條之規定形同具文，自屬判
    決違背法令等語，雖以該判決違背法令為由，惟查上訴人在
    原審之各項主張如何不足採，原判決均已詳為論斷，於法並
    無不合。核其上訴理由狀所載內容，係就原審取捨證據、認
    定事實之職權行使，指摘其為不當，並就原審所為論斷，泛
    言其論斷矛盾，而非具體表明合於不適用法規、適用法規不
    當、或行政訴訟法第243條第2項所列各款之情形，難認對該
    判決之如何違背法令已有具體之指摘。依首開規定及說明，
    應認其上訴為不合法。
三、據上論結，本件上訴為不合法。依行政訴訟法第249條第1項
    前段、第104條、民事訴訟法第95條、第78條，裁定如主文
    。
中    華    民    國    98    年    12    月    17    日
                    最高行政法院第五庭
                        審判長法官  黃  璽  君
                              法官  曹  瑞  卿
                              法官  鄭  忠  仁
                              法官  吳  東  都
                              法官  陳  金  圍
以  上  正  本  證  明  與  原  本  無  異
中    華    民    國    98    年    12    月    18    日
                              書記官  王  福  瀛


司法院資訊處製作；財團法人民間司法改革基金會備份。
